臺灣苗栗地方法院交通事件裁定　　　　100年度交聲字第231號
原處分機關　交通部公路總局新竹區監理所苗栗監理站
異　議　人
即受處分人　羅瑞萍
上列異議人即受處分人因違反道路交通管理處罰條例案件，對於
交通部公路總局新竹區監理所苗栗監理站於民國100 年6 月2 日
所為之竹監苗字第裁54-E00000000號處分（原舉發案號：竹縣警
交字第E00000000 號），聲明異議，本院裁定如下：
    主  文
異議駁回。
    理  由
一、原處分意旨略以：異議人即受處分人羅瑞萍所有車牌號碼85
    98-TX 號自用小客車，於民國99年12月21日12時36分許行經
    台68線12.85 公里往東處，為新竹縣政府警察局交通警察隊
    警員逕行舉發「限速90公里，經自動測速照相測得時速111
    公里」違規；嗣原舉發單位將上開舉發違規通知單以掛號郵
    寄至異議人之戶籍地址，因未獲晤應受送達人，遂於100 年
    2 月21日寄存於中苗郵局，依法完成送達程序，而異議人未
    於應到案日期到案，爰依道路交通管理處罰條例第33條第1
    項第1 款、第63條第1 項第1 款暨違反道路交通管理事件統
    一裁罰基準及處理細則第44條第1 項規定，於100 年6 月2
    日裁處異議人新臺幣5,200 元，並記違規點數1 點，原處分
    並無不法等語。
二、異議意旨略以：異議人未收到原舉發通知單，導致罰金加倍
    ，惟異議人從未收到郵務人員送達通知單而藉故未至郵局領
    取郵件，監理單位不能因兩次通知未取即論定開罰，何以認
    定異議人係無繳納罰金意願而任意加倍罰款？觀今社會機關
    團體若信件無法寄達收件人，必會電話聯絡，請問監理站有
    無善盡聯絡義務？同樣是監理單位，為何換發行照一樣都是
    收不到，異議人卻收到服務人員電話詢問寄送方式，而罰單
    寄送流程卻如此草率？為此向法院聲明異議，請求撤銷原處
    分等語。
三、按汽車行駛高速公路，應依速限標誌指示，高速公路交通管
    制規則第5 條前段規定甚明。又汽車行駛於高速公路、快速
    公路或設站管制之道路，不遵使用限制、禁止、行車管制及
    管理事項之管制規則而有行車速度超過規定之最高速限或低
    於規定之最低速限者，處汽車駕駛人新臺幣3,000 元以上6,
    000 元以下罰鍰；汽車駕駛人違反第33條第1 項規定者，並
    記違規點數1 點，道路交通管理處罰條例第33條第1 項第1
    款、第63條第1 項第1 款分別定有明文。次按處理違反道路
    交通管理事件，有關文書送達之程序，依行政程序法之規定
    ，違反道路交通管理事件統一裁罰基準及處理細則第5 條規
    定甚明。而行政程序法中對於文書送達，於應受送達人之住
    居所、事務所或營業所為之；於應送達處所不獲會晤應受送
    達人時，得將文書付與有辨別事理能力之同居人、受僱人或
    應送達處所之接收郵件人員；又送達不能依前2 條規定為之
    者，得將文書寄存送達地之地方自治或警察機關，並作送達
    通知書2 份，1 份黏貼於應受送達人住居所、事務所、營業
    所或其就業處所門首，另1 份交由鄰居轉交或置於該送達處
    所信箱或其他適當位置，以為送達；前項情形，由郵政機關
    為送達者，得將文書寄存於送達地之郵政機關；寄存機關自
    收受寄存文書之日起，應保存3 個月，行政程序法第72條第
    1 項前段、第73條第1 項、第74條分別定有明文。且依前開
    規定所為之寄存送達，無論應受送達人實際上於何時受領文
    書，均以寄存之日，視為收受送達之日，而發生送達之效力
    （最高行政法院97年度裁字第2149號判決意旨及法務部93年
    4 月13日法律字第0930014628號函釋參照）。
四、再按汽車駕駛人經以科學儀器取得證據資料證明其行為違規
    ，當場不能或不宜攔截製單舉發者，得逕行舉發，並應記明
    車輛牌照號碼、車型等可資辨明之資料，以汽車所有人為被
    通知人製單舉發，道路交通管理處罰條例第7 條之2 第4 項
    規定甚明。而道路交通管理處罰條例之處罰，受舉發違反道
    路交通管理事件之受處罰人，認為受舉發之違規行為應歸責
    他人者，應於舉發違反道路交通管理事件通知單應到案日期
    前，檢附相關證據及應歸責人相關證明文件，向處罰機關告
    知應歸責人，處罰機關應即另行通知應歸責人到案依法處理
    ，逾期未依規定辦理者，仍依該條例各該違反條款規定處罰
    ，道路交通管理處罰條例第85條第1 項亦定有明文。揆其立
    法本意，係以車輛所有人對於車輛應有管理，對於被檢舉所
    屬車輛涉及違規，若不舉證告知駕駛人為誰，自可認定其為
    違規行為人（臺灣高等法院98年度交抗字第1437號裁定意旨
    參照）。
五、經查：
(一)、異議人所有車牌號碼8598-TX號自用小客車，於上揭時、地
    為警逕行舉發「限速90公里，經自動測速照相測得時速111
    公里」違規乙節，有新竹縣政府警察局違規查詢報表（單號
    ：竹縣警交字第E00000000 號）、裁決書、送達證書各1 份
    及採證照片1 幀在卷足憑。
(二)、又觀諸卷附之採證照片（見本院卷第8 頁）可知，異議人所
    有車牌號碼8598-TX 號之自用小客車位置在照片正上方（即
    行駛於該路段之內側車道），而照片中之違規時間、地點、
    行車速限及異議人之行車時速均清晰可辨，益徵本件違規照
    片係於機器有效期限內，依正常使用流程所拍攝，則原舉發
    警員取締本件異議人駕車超速違規應無誤判之虞。再者，上
    開採證照片中僅見異議人所有之上開自用小客車在用以表示
    雷達測速照相設備雷達波範圍之區域內，並無兩輛車同時均
    在雷達波範圍之區域內，致無法判斷或誤判究係何者始為本
    件違規採證照片之被測車輛之情事，足認異議人所有之上開
    自用小客車即係本件違規採證照片之被測車輛無誤。
(三)、前揭舉發違規通知單暨採證照片業經原舉發單位即新竹縣警
    察局交通隊交寄郵局，於100 年2 月16日以掛號郵件郵寄至
    異議人之戶籍暨車籍登記地址即苗栗縣苗栗市○○里○○鄰○
    ○路435 巷4 弄16號，因未獲會晤本人，亦無受領文書之同
    居人、受雇人或應送達處所之接收郵件人員，原舉發單位乃
    依違反道路交通管理事件統一裁罰基準及處理細則第5 條及
    行政程序法第74條規定，於100 年2 月21日將舉發違規通知
    單寄存於送達地之郵政機關即中苗郵局，並作成送達通知書
    2 份，其中1 份黏貼於應受送達人住居所門首，另1 份置於
    該送達處所信箱或其他適當位置，依法已完成寄存送達等情
    ，有新竹縣政府警察局100 年6 月15日竹縣警交字第100001
    2465號函、送達證書、異議人車籍資料、異議人個人戶籍資
    料查詢結果各1 份在卷可參（見本院卷第12、13、16、17頁
    ），且依上開行政程序法第74條規定，應以寄存之日期視為
    收受送達之日期，發生送達之效力（法務部法律字第092002
    6106、0920034228、0930014628號函意旨參照）。是原舉發
    單位既係依上開法定程序送達，自已發生合法送達之效力，
    不因異議人實際上有無收領而有所異。
(四)、異議人雖以前詞置辯，然按汽車所有人名稱、住所等如有變
    更，應向公路監理機關辦理登記，為道路交通安全規則第23
    條第1 項所明定。且基於便民原則，因應社會現況，交通部
    公路局另訂定公路監理電腦系統車輛車籍及駕駛人駕籍增設
    住居所或就業處所地址作業注意事項，依99年2 月23日修正
    之該注意事項第1 條、第2 條、第3 條、第5 條規定，因應
    車主、駕駛人之需要，准予車主、駕駛人於公路監理電腦系
    統車籍及駕籍檔中增列住居所或就業處所地址，以利公路監
    理機關各項通知單之寄達。查本件異議人於91年11月15日即
    設籍於苗栗縣苗栗市○○里○○鄰○○路435 巷4 弄16號，迄
    今未有變動乙情，有異議人之個人戶籍資料查詢結果1 紙附
    卷可參（見本院卷第17頁）。倘異議人未居住於上開戶籍地
    址，依前開說明，應向公路監理機關申請增列住居所或就業
    處所地址或變更其車籍登記，惟觀諸卷附異議人所有前開自
    小客車之車籍資料（見本院卷第16頁）可知，異議人並未向
    該監理站申請或陳報住居/ 就業地址，亦未變更其車籍登記
    ，以供寄送本件之相關資料，則異議人因未向公路監理機申
    請增列住居/ 就業地址，亦未變更其住所及車籍登記，致未
    能收受上開舉發違規通知單，應屬可歸責於己之事由，故其
    因此所生之不利益，本應由其自行承擔，此亦為寄存送達制
    度設立之本意（臺灣高等法院臺中分院98年度交抗字第93號
    、第246 號裁定意旨參照）。準此，原舉發單位既已將該舉
    發違規通知單依前揭行政程序法第74條規定為寄存送達，異
    議人尚不得以未實際收受該舉發通知為由，據為無法如期繳
    納最低罰鍰之正當理由。
(五)、另異議人未就之本件之舉發如何有誤，提出相關證據供本院
    調查，亦未依道路交通管理處罰條例第85條第1 項之規定，
    檢附相關證據及應歸責人相關證明文件，向處罰機關告知應
    歸責人，參諸前揭臺灣高等法院98年度交抗字第1437號裁定
    之意旨，自可認定其為違規行為人，則原處分機關以上開車
    輛之所有人即異議人為處罰對象，核無違誤。從而，異議人
    有於上述時、地駕車行駛快速公路速度超過規定最高時速之
    ，且經合法舉發一事堪予認定，本件事證明確，應依法論科
    。
六、綜上所述，本件異議人所有上開車輛既有前揭行駛快速公路
    速度超過規定最高時速（20公里以上未滿40公里）之違規事
    實，經新竹縣警察局交通警察隊掣單舉發，並於100 年2 月
    21日對異議人依法完成寄存送達，而異議人逾越應到案期限
    60日以上未依規定自動繳納罰鍰，亦未到案聽候裁決，則原
    處分機關依道路交通管理處罰條例第33條第1 項第1 款、第
    63條第1 項第1 款之規定及違反道路交通管理事件統一裁罰
    基準表，裁處異議人罰鍰新臺幣5,200 元，並記違規點數1
    點，核無違誤或不當之情事，聲明異議意旨僅執前詞，任意
    指摘原處分，並無理由，應予駁回。
七、據上論斷，應依道路交通管理處罰條例第87條第2 項，道路
    交通案件處理辦法第18條，裁定如主文。
中    華    民    國   100    年    7     月    14    日
                  交通法庭  法  官  周靜妮
以上正本證明與原本無異。
如不服本裁定，應於裁定送達後5 日內向本院提出抗告狀。
                            書記官  巫  穎
中    華    民    國   100    年    7     月    14    日